臺灣高等法院臺中分院刑事判決　　　　96年度上訴字第1115號
上　訴　人　台灣台中地方法院檢察署檢察官
被　　　告　甲○○
指定辯護人　本院公設辯護人　乙○○
上列上訴人因被告殺人未遂案件，不服臺灣臺中地方法院95年度
訴字第3720號中華民國96年2月16日第一審判決（起訴案號：臺
灣臺中地方法院檢察署95年度偵字第26455號），提起上訴，本
院判決如下：
    主  文
原判決撤銷。
甲○○傷害人之身體，處有期徒刑壹年陸月。
扣案之菜刀壹把沒收。
    事  實
一、甲○○於民國九十五年十一月十九日十九時許，酒後返回台
    中縣烏日鄉○○路便行巷一四一號住處，適遇徐文德至上址
    拿工資給其兄陳錦全，甲○○見狀向徐文德稱「你拿錢給陳
    錦全，不如拿錢給我」，徐文德回以「你不要發神經」等語
    ，即走出上址房屋，惟此舉動竟因而引起酒後之甲○○不滿
    ，進入廚房取出其所有之菜刀一把，基於普通傷害之犯意，
    衝向站立該址屋簷下之甲○○，口出穢語，揚言「讓你死」
    ，並以左手持該把菜刀，由上往下先朝徐文德頭部連砍六刀
    ，前四刀皆遭徐文德以雙手舉起其隨身攜帶裝有現金之皮包
    阻擋，而未砍中，第五刀因用以阻擋之皮包掉落地上，砍中
    徐文德之右耳垂，第六刀因徐文德舉起右前臂阻擋，而砍中
    徐文德之右前臂，之後甲○○又朝徐文德之右側腹部揮砍二
    刀，致徐文德受有右側前臂切割傷（4X1公分），合併尺骨
    部斷裂、腹部淺切割傷（3X0．1公分）及右耳垂受傷流血。
    嗣幸經甲○○之父陳水樹即時搶下該把菜刀，甲○○始罷手
    ，並由據報前來處理之員警扣得該把菜刀。
二、案經徐文德訴由台中縣警察局烏日分局報請台灣台中地方法
    院檢察署檢察官偵查起訴。
    理  由
一、訊據被告甲○○固坦承於前開時地，因細故持菜刀一把致告
    訴人徐文德受傷等情，惟否認傷害犯行，辯稱：伊拿菜刀由
    上往下比劃，是要嚇徐文德，徐文德以右手阻擋才受傷，另
    徐文德腹部受傷是因與伊發生拉扯所造成，伊沒有傷害徐文
    德之意思云云。
二、本院查：
  (一)上揭犯罪事實，業據證人即告訴人徐文德於原審審理時指證
    綦詳，核與：I目擊證人即告訴人徐文德之同居人李荷花在
    原審審理時具結證稱：伊當時在旁邊，有看到被告左手拿菜
    刀，舉高朝徐文德頭部砍了好幾刀，砍中徐文德右手臂一刀
    ，右耳一刀，腹部二刀，徐文德以皮包阻擋，皮包還被砍了
    二個洞，徐文德右手臂是因皮包掉了，以右手阻擋才受傷，
    被告好像先砍徐文德頭部再砍腹部，後來是被告父親將菜刀
    拿下來，被告才停手，徐文德右耳也有受傷，中山醫學大學
    附設醫院醫師說右耳是小傷，擦藥就好，但因一直流血，所
    以又回該醫院縫合，徐文德是伊同居人，當天伊與徐文德一
    起過去發工資給陳錦全等語；II證人即被告之父陳水樹在原
    審審理時具結證稱：伊孫子跑到房間向伊說，爸爸拿刀在砍
    人，伊從房間出來，看到被告砍了徐文德好幾刀，徐文德以
    右手臂阻擋，所以右手臂受傷，伊不知被告是否要砍徐文德
    頭部，被告酒後胡亂砍，伊搶下菜刀，被告就停手，被告拿
    刀砍徐文德時，有說給你死，伊看到徐文德手部、腹部受傷
    ，衣服破二個洞等語；III證人即被告之兄陳錦全在原審審理
    時具結證稱伊原在廚房煮東西，聽到吵架聲出來，看見被告
    與徐文德在吵架，後來被告進入廚房拿菜刀胡亂砍徐文德，
    一下子由上往下砍，一下子往旁邊砍，被告砍徐文德時，徐
    文德曾以皮包阻擋，皮包因此破二個洞，皮包掉在地上後，
    徐文德又以手臂阻擋，伊看到徐文德手部，右耳及肚子二處
    受傷，被告拿刀砍徐文德時有說給你死，伊父親將被告菜刀
    搶下時，徐文德同居人有幫忙，伊在旁邊看，搶下菜刀時，
    被告沒有反抗等語，大略相符，並有菜刀一把扣案及刑案測
    繪現場圖、現場照片暨顯示告訴人徐文德受有右側前臂切割
    傷（4X 1公分），合併尺骨部斷裂、腹部淺切割傷（3X0．1
    公分）之診斷證明書附卷可稽，足徵告訴人徐文德之指訴與
    事實相符。
  (二)按殺人未遂罪之成立，以有戕害他人生命之故意，著手於刺
    殺之實行，而未發生死亡之結果為其要件，故行為人是否具
    有殺人之故意，加害時所用器具，被害人受傷多寡以及受傷
    部位是否為致命之處，有時雖可藉為認定有無殺意之心證，
    但究不能據為絕對之標準，尚須就行為人主觀犯罪認識與客
    觀犯罪事實，參酌社會上一般經驗法則論理為斷。而殺人與
    傷害之區別，既以有無殺意為斷，審理事實之法院，自應就
    卷內一切證據，詳查審認，視其犯罪之動機、殺傷之次數、
    所殺傷部位、傷勢程度、犯後態度等綜合判斷據以認定（最
    高法院八十四年度台上字第四０三號、八十五年度台上字第
    五六一一號判決意旨參照）。本件被告堅詞否認有殺人犯意
    ，辯稱伊係喝酒誤事，沒有殺害告訴人徐文德之犯意等語。
    而告訴人徐文德與被告間並無任何怨隙，被告純因不滿告訴
    人徐文德回話內容，始持菜刀揮砍告訴人徐文德等情，已據
    告訴人徐文德供明，即目擊證人李荷花、陳水樹、陳錦全在
    原審審理時亦一致證稱，被告在陳水樹搶下其手持之菜刀後
    即罷手，並未再對告訴人有進一步之侵害行為。另依告訴人
    徐文德及目擊證人李荷花、陳水樹、陳錦全之證述，可知被
    告當時係左手持扣案之菜刀，由上往下先朝告訴人徐文德之
    頭部連砍六刀，前四刀皆遭告訴人徐文德以雙手舉起其隨身
    攜帶裝有現金之皮包阻擋，而未砍中，第五刀始因用以阻擋
    之皮包掉落地上，砍中告訴人徐文德之右耳，第六刀因徐文
    德舉起右前臂阻擋，而砍中告訴人徐文德之右前臂，之後又
    揮刀砍中告訴人徐文德之腹部，排除告訴人徐文德以皮包及
    右手臂阻擋部分，被告僅直接砍中告訴人徐文德右耳及腹部
    ，造成告訴人徐文德右耳垂受傷流血及腹部淺切割傷，以扣
    案菜刀之厚重、銳利，及告訴人揮砍之次數、時間觀之，苟
    被告行兇時具有殺意，其要砍中告訴人身體要害應非難事，
    參諸被告事後經警測得其呼氣酒精濃度達0．90MG／L（見卷
    附酒測報告），及被告直接砍中告訴人徐文德右耳、腹部部
    分，告訴人徐文德受傷情形尚非嚴重等情，益徵被告當時係
    因酒後，不滿告訴人徐文德之回話內容，一時失控，而持刀
    砍傷告訴人徐文德，尚難認有使告訴人徐文德喪失生命之殺
    人故意。
  (三)依蔡中志教授於警光雜誌五二二期所發表之「酒後駕駛對交
    通安全之影響」一文中，有關身體中酒精濃度與行為表現關
    係之圖表所示：酒精濃度達到0．75MG／L時，明顯酒醉狀態
    、步履蹣跚；酒精濃度達到0．85MG／L時，噁心、嘔吐等情
    ，是被告於行為後，警方測得其呼氣酒精濃度既高達0．90M
    G／L，已見前述，是被告行為時，其能否依辨識而行為之能
    力應已達顯著減低之程度。
  (四)綜合上述，本件被告因不滿告訴人徐文德之回話，即持厚重
    、銳利之菜刀，砍傷告訴人，應具有傷害告訴人徐文德之犯
    意。本件事證明確，被告所辯無非飾卸之詞，不足採信，其
    犯行已堪認定。
三、核被告所為，係犯刑法第二百七十七條第一項之傷害罪。公
    訴及上訴意旨，認被告係成立刑法第二百七十一條第二項、
    第一項之殺人未遂罪，依上開說明，尚有未合，起訴法條應
    予變更。至被告於行為時，因酒醉關係，致其辨識行為能力
    明顯減低，惟考量其意識能力減低之原因、本件事件發生之
    緣由，不予減輕其刑。原審予以論罪科刑固非無見，惟查，
    被告以厚重、銳利之菜刀，對著告訴人身體之重要部位揮砍
    ，雖未造成重大之傷害結果，然其犯罪情節非輕，事後雖由
    其配偶與告訴人達成和解，惟就其內容，缺乏實質賠償，參
    酌傷害罪之法定刑有期徒刑部分為三年以下，原審僅量處有
    期徒刑八月，應屬過輕，檢察官上訴，認被告應成立殺人未
    遂罪，雖無理由，然原判決既有上開可議之處即屬無可維持
    ，應予撤銷改判。爰審酌前情、被告前曾因違反漁業法及廢
    棄物清理法案件，經台灣新竹地方法院及本院分別於八十六
    年、九十二年間，判處拘役二十日，緩刑二年及有期徒刑一
    年十月，緩刑四年，仍不知警惕，偶因細故，即持菜刀揮砍
    素無怨隙之告訴人徐文德達八刀，造成前揭傷害，情節重大
    ，告訴人於原審審理時，雖請求法院從輕發落，惟仍堅持告
    訴等一切情狀，處以如主文所示之刑。扣案之菜刀一支，係
    被告所有，供其犯罪所用之物，併依刑法第三十八條第一項
    第二款規定宣告沒收。
四、據上論結，應依刑事訴訟法第三百六十九條第一項前段、第
    三百六十四條、第二百九十九條第一項前段、第三百條，刑
    法第二百七十七條第一項、第三十八條第一項第二款，判決
    如主文。
本案經檢察官丙○○到庭執行職務。
中　　華　　民　　國　　96　　年　　5　　月　　16 　日
            刑事第四庭    審判長法　官  洪  耀  宗
                                法　官  江  德  千
                                法　官  劉  登  俊
上列正本證明與原本無異。
被告不得上訴，檢察官得上訴。
如不服本判決應於收受送達後十日內向本院提出上訴書狀，其未
敘述上訴之理由者並得於提起上訴後十日內向本院補提理由書（
均須按他造當人之人數附繕本）。
                                書記官  粘  銘  環
中　　華　　民　　國　　96　　年　　5 　　月　　17　　日
